【裁判字號】    95,交聲,128
【裁判日期】    950313
【裁判案由】    聲明異議
【裁判全文】
臺灣高雄地方法院刑事裁定             95年度交聲字第128號
原處分機關  高雄市交通事件裁決中心
異  議  人  甲○○
即受處分人
上列異議人因違反道路交通管理處罰條例案件，對於高雄市政府
交通事件裁決中心於中華民國95年1 月27日所為之裁決（原處分
案號：高市府交裁字第32－BO0000000 號）聲明異議，本院裁定
如下：
    主  文
異議駁回。
    理  由
一、原處分機關略以：受處分人即異議人甲○○（以下稱異議人
    ）於民國94年11月30日16時30分許，駕駛車號ZJ—658 號營
    業用自小客車，行經高雄市○○路、博愛路口之際，因駕車
    行經有燈光號誌管制之交岔路口闖紅燈，為高雄市政府警察
    局交通警察大隊第一分隊員警以高市警交字第第32－BO0000
    000 號舉發違反道路交通管理事件通知單當場舉發，該機關
    爰依道路交通管理處罰條例第53條第1 項之規定，以高市府
    交裁字第32－BO0000000 號裁決書裁處異議人：「一罰鍰新
    台幣2700元整，並依第63條第1 項記違規點數共3 點，罰鍰
    現於95年2 月26日前繳納，自95年2 月27日起加倍罰款為54
    00元整。二罰鍰逾期不繳納之處分：(一)自95年2 月27日起易
    處吊扣駕駛執照3 個月，並現於95年3 月13日前繳送。(二)95
    年3 月13日前未繳送駕駛執照者，自95年3 月14日起易處吊
    銷，並逕行註銷駕駛執照。(三)駕駛執照（吊）註銷後，自95
    年3 月14日起一年內不得考領駕駛執照」等語。
二、聲明異議意旨則謂：該處路口同一燈桿上設有兩組管制號誌
    ，呈135 度，一組直行車可遵守、一組則看似給予左轉車專
    用專用之號誌。另依高雄市○○路、六合路亦有類似號誌之
    設置，故異議人行經該路段係以此燈號左轉，以致誤遭舉發
    ，為此爰聲明異議，請求撤銷原處分云云。
三、按汽車駕駛人，行經有燈光號誌管制之交岔路口闖紅燈者，
    處新臺幣1800元以上5400元以下罰鍰；又汽車駕駛人有上開
    情形時，除依原條款處罰鍰外，並記違規點數3 點，道路交
    通管理處罰條例第53條第1 項及第63條第1 項第3 款分別定
    有明文。另依據道路交通標誌、標線、號誌設置規則第206
    條第5 款規定：「行車管制號誌各燈號顯示之意義如左：五
    、圓形紅燈「(一)車輛面對圓形紅燈表示禁止通行，不得超越
    停止線或進入路口。(二)車輛面對與圓形紅燈同亮之箭頭綠燈
    時，得依箭頭綠燈之指示行進。」，同規則第213 條規定：
    「行車管制號誌箭頭綠燈之應用原則如左：一與單行道相交
    之交岔路口號誌宜以箭頭綠燈指示車輛遵行方向，避免轉入
    單行道逆向行駛。二道路某些方向受到管制，或實際上不能
    行駛時，其交岔路口號誌宜以箭頭綠燈替代圓形綠燈，指示
    車輛遵循方向行駛。三交岔路口進行早開、遲閉等號誌運轉
    時，可以箭頭綠燈替代圓形綠燈，使在早開、遲閉時段中，
    僅有部分方向車輛可以行駛。四交岔路口准許紅燈右轉，或
    進行多時相號誌管制時，可增設箭頭綠燈，或以多向箭頭綠
    燈替代圓形綠燈，指示車輛行進方向」。準此，除該燈光號
    誌另有右轉綠燈指示號誌或經交通警察、其他交通稽查人員
    指揮其右轉外，駕駛人不遵守紅燈號誌管制停車之指示，仍
    逾越停止線繼續行駛，不論係逕行直行或左、右轉，要均屬
    「闖紅燈」之違規行為無訛。經查：
  (一)異議人於前揭時、地駕駛車號ZJ—658 號營業用自小客車，
    行經高雄市○○路、博愛路口之際，因欲自九如路左轉沿博
    愛路行駛，行經有燈光號誌管制之交岔路口闖紅燈違規，經
    警當場攔停舉發之事實，業有高雄市政府警察局94年11月30
    日高市警交字第第32－BO0000000 號舉發違反道路交通管理
    事件通知單影本1 件附卷可稽，亦為異議人所是認，是此部
    分之事實應堪認定，合先敘明。
  (二)次者，本件舉發地點即高雄市○○路、博愛路口分別於東北
    角及西南角遠近端分別設置有行車管制號誌各1 面，採二時
    相運作，第一時相幹道九如路秒數為80秒、第二時相支道博
    愛路秒數為40秒，依現場設置情況，於案發當時足資使駕駛
    人辨明九如路號誌為紅燈等情，亦有異議人提出之現場照片
    1 幀、高雄市政府交通警察大隊95年1 月9 日高市警交三字
    第0940025112號函、高雄市政府交通局95年3 月3 日高市交
    四字第0950007187號函暨所附路口交通號誌佈設圖各1 件在
    卷可稽。準此以觀，異議人空言辯稱係依號誌指示方始左轉
    云云，洵非有據。至異議人雖另以高雄市○○路、六合路亦
    有類似號誌之設置等語至辯，然核與本件違規事實無涉，自
    無從採為有利於異議人之認定。
  (三)又對於違反道路交通管理處罰條例之行為，當場舉發者，應
    填記駕駛人或行為人姓名、性別、出生年月日、地址、身分
    證統一號碼及車主姓名、地址、車牌號碼、車輛種類。被查
    獲之駕駛人或行為人為受處分人時，應將該通知單填記後交
    付該行為人簽名或蓋章收受之；拒絕簽章者，並記明其事由
    ，視為已收受，有違反道路交通管理事件統一裁罰標準及處
    理細則第11條第1 項第1 款可據。本件異議人雖拒絕在舉發
    通知單上簽章，惟經員警於其上載明「拒簽」字樣，此有卷
    附前開舉發通知單為證，是依前揭規定即視為異議人已然收
    受，且此項「擬制收受」之法律效果，包括收受後應依指定
    時、地自動到案，以及不自動到案者應接受裁罰等效果，自
    不待言。至於違規行為之成立與否，要與異議人當時是否拒
    絕簽名無涉，併此敘明。
四、綜前所述，異議人本件違規事實堪予認定，原處分機關依據
    道路交通管理處罰條例第53條第1 項規定，以高市府交裁字
    第32－BO0000000 號裁決裁處異議人：「一罰鍰新台幣2700
    元整，並依第63條第1 項記違規點數共3 點，罰鍰現於95年
    2 月26日前繳納，自95年2 月27日起加倍罰款為5400元整。
    二罰鍰逾期不繳納之處分：(一)自95年2 月27日起易處吊扣駕
    駛執照3 個月，並現於95年3 月13日前繳送。(二)95年3 月13
    日前未繳送駕駛執照者，自95年3 月14日起易處吊銷，並逕
    行註銷駕駛執照。(三)駕駛執照（吊）註銷後，自95年3 月14
    日起一年內不得考領駕駛執照」，要無違誤，量罰亦甚妥適
    ，應予維持。本件異議為無理由，應駁回之。
據上論斷，應依道路交通管理處罰條例第87條第2 項，道路交通
案件處理辦法第19條，裁定如主文。
中    華    民    國    95    年    3     月    13    日
                  交通法庭  法  官 陳明呈
以上正本證明與原本無異。
如不服本裁定，應於收受送達後5 日內向本院提出抗告狀。
中    華    民    國    95    年    3     月    14    日
                            書記官 林明忠


司法院資訊處製作；財團法人民間司法改革基金會備份。
